【裁判字號】    95,交上易,139
【裁判日期】    950823
【裁判案由】    過失傷害
【裁判全文】
臺灣高等法院刑事判決              95年度交上易字第139 號
上  訴  人  臺灣新竹地方法院檢察署檢察官
被      告  乙○○
                    9號
上列上訴人因被告過失傷害案件，不服臺灣新竹地方法院95年度
交易字第10號，中華民國95年3月16日第一審判決（起訴案號：
臺灣新竹地方法院檢察署94年度調偵字第234號），提起上訴，
本院判決如下：
    主  文
上訴駁回。
    事  實
一、乙○○係寶順貨運有限公司之大貨車司機，為從事駕駛業務
    之人，於民國（下同）94年3月12日18時18分許，駕駛車牌
    號碼NF－116號營業用大貨車，沿新竹市○○路由東向西往
    經國路方向行駛，途經自由路95巷口欲左轉進入巷道時，應
    注意車前狀況，隨時採取必要之安全措施，且依當時天候雖
    為夜間有雨、路面濕潤、閃光號誌未動作，但仍有照明，視
    距良好、柏油路面無缺陷或障礙物，標誌標線清楚，並無不
    能注意情事，竟疏未注意，於左轉進入前開巷道時，撞擊由
    東向西穿越並已步行至該巷道路中之行人甲○○○○ ○○○○○○（美
    國籍，中文姓名為白傑莉），致甲○○○○ ○○○○○○受有右足嚴重
    撕脫傷併骨折、右鎖骨骨折、胸部挫傷、陰道感染、泌尿道
    感染及牙齒斷裂等傷害。乙○○於車禍發生後，在未被有偵
    查犯罪職權之機關或公務員查知為犯人前，即主動委由附近
    住戶報案及聯絡救護車，將甲○○○○ ○○○○○○送醫，且於警員到
    場時表明為肇事者，嗣並接受裁判。
二、案經乙○○肇事後自首及甲○○○○ ○○○○○○訴由新竹市警察局第
    二分局報請臺灣新竹地方法院檢察署檢察官偵查起訴。
    理  由
壹、程序方面：
    按被告以外之人於審判外之言詞或書面陳述，除法律有規定
    者外，不得作為證據。又被告以外之人於審判外之陳述，雖
    不符前4條之規定，而經當事人於審判程序同意作為證據，
    法院審酌該言詞陳述或書面陳述作成時之情況，認為適當者
    ，亦得為證據。當事人、代理人或辯護人於法院調查證據時
    ，知有第159條第1項不得為證據之情形，而未於言詞辯論終
    結前聲明異議者，視為有前項之同意，刑事訴訟法第159條
    第1項、第159條之5分別定有明文。本件告訴人甲○○○○ ○○○○○○
    於警詢之指訴，係被告以外之人於審判外之陳述，被告就上
    開告訴人之警詢陳述，未於言詞辯論終結前聲明異議，視為
    同意作為證據，且經本院審酌該言詞陳述作成時之情況，認
    為適當，依刑事訴訟法第159條之5第1項、第2項之規定，自
    有證據能力。次按被告以外之人於偵查中向檢察官所為之陳
    述，除顯有不可信之情況者外，得為證據，亦為刑事訴訟法
    第159條之1第2項所明定。本件告訴人甲○○○○ ○○○○○○ 於檢察
    官偵查中之供詞，亦無顯有不可信之情況，依上開規定，亦
    得為證據，合先敘明。
貳、實體方面：
一、上揭事實，迭據被告於警訊、偵查中、原審及本院審理時坦
    承不諱，核與告訴人甲○○○○ ○○○○○○於警詢及偵查中指述之情
    節相符（見94年度偵字第3057號偵查卷第6至7、37至38頁）
    。告訴人因本件車禍受有右足嚴重撕脫傷併骨折、右鎖骨骨
    折、胸部挫傷、陰道感染、泌尿道感染及牙齒斷裂等傷害，
    亦有長庚紀念醫院診斷證明書1份附卷可憑（同上偵查卷第
    14頁）。復有道路交通事故現場圖、道路交通事故調查報告
    表(一)、(二)、新竹市警察局交通事故談話紀錄表、新竹市○○
    ○道路交通事故肇事人自首情形記錄表各1份、現場及肇事
    車輛採證照片共17張存卷可參（同上偵查卷第8至11、13 、
    15至23頁）。
二、按汽車行駛時，駕駛人應注意車前狀況，並隨時採取必要之
    安全措施，道路交通安全規則第94條第3項定有明文。被告
    為汽車駕駛人，於駕車經過前開地點，應注意上開規定，且
    案發當時情形，天候雖為夜間有雨，路面濕潤，閃光號誌未
    動作，然仍有照明，且視距良好，柏油路面無缺陷或障礙物
    ，標誌標線清楚，尚無不能注意情事，有道路交通事故調查
    報告表(一)、(二)存卷可參，仍竟疏未注意車前狀況，致撞擊在
    上開地點欲穿越該巷道之被害人甲○○○○ ○○○○○○，使其受有前
    開傷害，自有過失至明。告訴人所受傷害確因被告之過失所
    致，被告之過失行為與告訴人之傷害結果間，自有相當因果
    關係。本件事證明確，被告犯行堪以認定。
三、按刑法上所謂業務，係指個人基於其社會地位繼續反覆所執
    行之事務，其主要部分之業務固不待論，即為完成主要業務
    所附隨之準備工作與輔助事務，亦應包括在內。而汽車駕駛
    人之駕駛工作，乃隨時可致他人身體生命於危險之行為，並
    係具有將該行為繼續，反覆行使之地位之人，因此應有經常
    注意俾免他人於危險之特別注意義務。被告駕駛之營業用大
    貨車，係作為載運貨物所用，並以此為業，故駕駛該車本屬
    被告之社會活動之一，在社會上有其特殊之屬性（地位），
    其本於此項屬性（地位）而駕車，自屬基於社會生活上之地
    位而反覆執行之事務。從而在此地位之駕車，不問其目的為
    何，均應認係業務之範圍（最高法院71年台上字第1550號、
    76年台上字第1658號判例參照）。本件被告於執行駕車業務
    中因過失行為致被害人受傷，核其所為，係犯刑法第284條
    第2項前段之業務過失傷害罪。被告於犯罪未被發覺前即主
    動委由附近住戶報案，並在現場等候，於警員到場時復主動
    表明為肇事者，嗣並接受裁判，有新竹市○○○道路交通
    事故肇事人自首情形記錄表1份附卷可稽，應依刑法第62條
    前段之規定減輕其刑。
四、按刑法施行法於95年6月14日修正，95年7月1日生效，其中
    第1條之1規定：「中華民國94年1月7日刑法修正施行後，刑
    法分則編所定罰金之貨幣單位為新臺幣。94年1月7日刑法修
    正時，刑法分則編未修正之條文定有罰金者，自94年1月7日
    刑法修正施行後，就其所定數額提高為30倍。但72年6月26
    日至94年1月7日新增或修正之條文，就其所定數額提高為三
    倍。」，經與行為時法律即罰金罰鍰提高標準條例第一條比
    較結果，並無有利於被告，是就被告所犯刑法第284條第2項
    所定罰金數額之提高標準，自應依刑法第2條第1項適用行為
    時罰金罰鍰提高標準條例第1條前段之規定。次按行為後法
    律有變更者，適用行為時之法律。但行為後之法律有利於行
    為人者，適用最有利於行為人之法律，刑法第2條第1項定有
    明文。本件被告於犯罪時之刑法第41條第1項前段規定：「
    犯最重本刑為5年以下有期徒刑以下之刑之罪，而受6個月以
    下有期徒刑或拘役之宣告，因身體、教育、職業、家庭之關
    係或其他正當事由，執行顯有困難者，得以1元以上3元以下
    折算一日，易科罰金。」，又被告行為時之易科罰金折算標
    準，修正前罰金罰鍰提高標準條例第2條前段（現已刪除）
    規定，就其原定數額提高為100倍折算1日，則本件被告行為
    時之易科罰金折算標準，應以銀元300元即新臺幣900元折算
    為1日。惟95年7月1日修正公布施行之刑法第41條第1項前段
    則規定：「犯最重本刑為5年以下有期徒刑以下之刑之罪，
    而受6個月以下有期徒刑或拘役之宣告者，得以新臺幣1千元
    、2千元或3千元折算1日，易科罰金。」，比較修正前後之
    易科罰金折算標準，以95年7月1日修正公布施行前之規定，
    較有利於被告，應依刑法第2條第1項前段，適用修正前刑法
    第41條第1項前段規定，定其折算標準。又行為後法律有變
    更者，依修正前刑法第2條第1項之規定，以適用裁判時法為
    原則，如行為時法有利於行為人，則例外適用行為時法；依
    修正後刑法第2條第1項規定，以適用行為時法為原則，惟如
    裁判時法有利於行為人，則例外的適用裁判時法。以往實務
    見解，認原判決未及比較適用新舊法時，上訴後，雖比較結
    果以舊法有利於行為人，而原判決別無其他撤銷事由，仍應
    由本院以此為由撤銷改判。惟修正後之規定係以適用行為時
    法為原則，因此原判決雖未及比較適用，然上訴本院後，經
    比較新舊法，行為後之法律並非較有利於行為人，仍應適用
    行為時法，則原判決適用行為時法即無不當，自不構成撤銷
    之事由。
五、原審同此認定，因依刑法第284條第2項前段、第62條前段、
    第41條第1項前段，罰金罰鍰提高標準條例第1條前段、第2
    條各規定，於審酌被告為職業駕駛人，經常駕駛大貨車往來
    送貨，應謹慎留意週遭路況，竟疏未注意車前狀況，致撞擊
    告訴人受有前開傷害，造成告訴人生活上極大不便，惟念其
    犯罪後尚能坦承犯行，態度良好等一切情狀，量處有期徒刑
    3月，並諭知如易科罰金，以3百元折算1日。核其認事用法
    ，俱無違誤，量刑亦甚允洽。公訴人上訴意旨，指摘原判決
    量刑過輕，為無理由，應予駁回。
據上論斷，應依刑事訴訟法第368條，判決如主文。
本案經檢察官呂光華到庭執行職務。
中    華    民    國    95    年    8     月    23    日
                  刑事第十七庭  審判長法  官  陳貽男
                                      法  官  孫惠琳
                                      法  官  高明哲
以上正本證明與原本無異。
不得上訴。
                                      書記官  李垂福
中    華    民    國    95    年    8     月    23    日
附錄：本案論罪科刑法條全文
刑法第284條第2項
從事業務之人，因業務上之過失傷害人者，處1年以下有期徒刑
、拘役或1千元以下罰金。致重傷者，處3年以下有期徒刑、拘役
或2千元以下罰金。


司法院資訊處製作；財團法人民間司法改革基金會備份。
